臺灣高等法院刑事判決　　　　　　　 100年度上易字第1768號
上　訴　人　臺灣桃園地方法院檢察署檢察官
被　　　告　李國忠
上列上訴人因被告違反保護令等案件，不服臺灣桃園地方法院10
0年度審易字第635號，中華民國100年6月30日第一審判決（起訴
案號：臺灣桃園地方法院檢察署100年度偵字第2543號、第2544
、第4168號），提起上訴，本院判決如下：
    主  文
原判決撤銷。
李國忠犯違反保護令罪，處有期徒刑貳月，如易科罰金，以新臺
幣壹仟元折算壹日；又犯違反保護令罪，處有期徒刑貳月，如易
科罰金，以新臺幣壹仟元折算壹日；又犯違反保護令罪，處有期
徒刑貳月，如易科罰金，以新臺幣壹仟元折算壹日；應執行有期
徒刑伍月，如易科罰金，以新臺幣壹仟元折算壹日。
    事  實
一、李國忠與王敏惠係夫妻，雙方具有家庭暴力防治法第3條第1
    款之家庭成員關係。李國忠前因對王敏惠實施家庭暴力行為
    ，經原審於民國99年10月20日以99年度家護字第1086 號核
    發民事通常保護令，令其不得對王敏惠實施身體或精神上不
    法侵害之行為，保護令有效期間為1年。詎李國忠於收受上
    開保護令並知悉其內容後，仍於保護令有效期間內，分別為
    下列犯行：(一)於99年12月22日凌晨2時許，在桃園縣蘆竹鄉
    南興村4鄰104巷36弄12號3樓住處內，因與王敏惠發生爭執
    ，李國忠乃基於違反前開保護令及傷害之犯意，徒手毆打王
    敏惠頭部、臉部後，又持膠帶砸王敏惠臉部，造成王敏惠受
    有右眼眶瘀青、頸部擦傷等傷害（傷害部分業據王敏惠撤回
    告訴，詳後五之說明），而違反原審所為前揭通常保護令裁
    定；(二)於同年12月31日晚間11時44分，李國忠因不知王敏惠
    行蹤，為迫使王敏惠出面，竟另基於違反保護令及恐嚇之犯
    意，傳送「反正都決定不要這個家那麼我也沒什麼好留念，
    今天是跨年夜也是我的最後一夜不管妳們知不知道王敏惠在
    哪，知道請轉告，骸子（即指2人所生之女李○淳，姓名年
    籍詳卷）我帶去陪我，請她和那個男人好好的過生活，在這
    裡跟大家說聲對不起這些日造成你們的困擾多多原諒」加害
    李○淳生命之簡訊給李○淳之保姆劉笙垣，劉笙垣見該簡訊
    後即將該簡訊轉傳給王敏惠，王敏惠見該簡訊後，心生畏懼
    ，致生危害於王敏惠之安全，而違反前揭民事通常保護令裁
    定；待100年1月3日，劉笙垣確認李○淳未至學校上課後，
    乃向警方報案，王敏惠則撥打電話予李國忠，李國忠復又承
    前違反保護令及恐嚇之犯意，對王敏惠恫稱：「不用說了，
    反正就是一起死」，以此加害李○淳生命之話語，恐嚇王敏
    惠，致生危害於王敏惠之安全；(三)100年1月11日下午5時35
    分許，李國忠因數次電聯王敏惠未果，竟另基於違反保護令
    及恐嚇之犯意，以0000000000號行動電話傳送「再不下來就
    要炸爛」等加害王敏惠生命、身體之簡訊予王敏惠，又於同
    日在王敏惠停放於桃園縣桃園市○○路上之自用小客車上，
    留下內容為「冬冬冬冬冬冬有管道就會知道下次我就不知道
    會留下什麼就是了，這次就留下這張紙條不管怎樣勸妳妳就
    是不回家」等加害王敏惠生命、身體之字條，恐嚇王敏惠，
    致生危害於其安全，而違反前揭民事通常保護令裁定。
二、案經王敏惠訴由桃園縣政府警察局蘆竹分局報請臺灣桃園地
    方法院檢察署檢察官偵查起訴。
    理  由
一、證據能力部分：
（一）被告以外之人於審判外之陳述，雖不符同法第159條之1至
      之4規定，而經當事人於審判程序同意作為證據，法院審
      酌該言詞陳述或書面陳述作成時之情況，認為適當者，亦
      得為證據。又當事人、代理人或辯護人於法院調查證據時
      ，知有第159條第1項不得為證據之情形，而未於言詞辯論
      終結前聲明異議者，視為有前項之同意，此亦據同法第
      159條之5規定明確。查本案所引用之證據資料（詳後引證
      據），其中傳聞證據部分，被告、檢察官並未聲明異議，
      依刑事訴訟法第159條之5第1項、第2項之規定，審酌該證
      據作成之情況，並無不當，應得為證據。
（二）又按本案認定事實所引用之文書證據、物證等證據，並無
      證據證明係公務員違背法定程序所取得，亦無刑事訴訟法
      第159條之4之顯有不可信之情況與不得作為證據之情形，
      斟酌本案卷內之證據並非非法取得，亦無證明力明顯過低
      之情形，前揭各該證據，均得採為證據。
二、認定犯罪事實之證據及理由：
（一）被告李國忠於警詢及檢察官100年1月4日偵訊時坦承有於
      99 年12月31日傳上述簡訊給證人劉笙垣，並希望證人劉
      笙垣轉達給告訴人王敏惠；且伊有收到99年度家護字第
      1086號民事通常保護令等語（見2543號偵查卷第8頁反面
      、第11頁、第42頁、第43頁）；於100年2月11日檢察官偵
      查中自承：（99年12月22日）有與王敏惠發生爭執，但他
      的眼睛是被膠帶丟到的；伊有在王敏惠信箱留言；也有留
      一張紙條在王敏惠車上等語（見2543號偵查卷第65頁）；
      並於原審及本院審理時均自白在卷（見原審卷第19頁反面
      、第22頁反面、本院卷第26頁）；復據告訴人即被害人王
      敏惠於警詢、檢察官偵訊、原審準備程序及審判中指訴等
      語（見2543號偵查卷第13-14頁、第73-75頁，4168號偵查
      卷第8-10頁，2544號偵查卷第8-10頁）；及證人劉笙垣於
      警詢時證述：李國忠於99年12月31日23時40分左右傳上開
      內容簡訊給伊；伊就於99年12月31日23時44分將簡訊傳給
      王敏惠等語（見2543號偵查卷第17頁反面）；證人李○淳
      於警詢時證稱：印象中爸爸今天（3日）確實在電話中跟
      媽媽說『要一起去死』的事情等語（見2543號偵查卷第16
      頁）。此外，復有敏盛綜合醫院受理家庭暴力事件驗傷診
      斷書、告訴人受傷照片、原審99年度家護字第1086號保護
      令各1份；恐嚇簡訊照片、通聯紀錄各1份；恐嚇字條影本
      、恐嚇簡訊照片各1份附卷可資佐證。
（二）本件事證明確，被告犯行堪以認定，應予依法論科。
三、核被告就犯罪事實(一)所為，係犯家庭暴力防治法第61條第1
    款之違反保護令罪；就犯罪事實(二)所為，係犯家庭暴力防治
    法第61條第1 款之違反保護令罪及刑法第305 條之恐嚇危害
    安全罪；就犯罪事實(三)所為，係犯家庭暴力防治法第61條第
    1 款之違反保護令罪及刑法第305 條之恐嚇危害安全罪。被
    告於犯罪事實(二)、(三)先後對告訴人為恐嚇及違反保護令犯行
    ，其時間密切接近，侵害相同法益，且係出於脅迫告訴人出
    面之同一目的，各行為之獨立性極為薄弱，依一般社會健全
    觀念，難以強行分割，均應視為數個舉動之接續施行，合為
    包括之一行為予以評價，是應認被告上開所為恐嚇被害人及
    違反保護令之行為，均屬接續犯，各為單純一罪；又被告於
    犯罪事實(二)、(三)均係以一恐嚇行為，同時觸犯恐嚇危害安全
    罪及違反保護令罪，均為想像競合犯，應依刑法第55條規定
    ，各從一重之違反保護令罪論處。被告就犯罪事實(一)、(二)及
    (三)所為犯行，其犯意各別、行為互殊，應分論併罰之。
四、原審對被告論罪科刑固非無見，惟按，緩刑之宣告與否，固
    屬實體法上賦予法院得為自由裁量之事項，惟法院行使此項
    職權時，除應審查被告是否符合緩刑之法定要件外，仍應受
    比例原則與平等原則等一般法律原則之支配，以期達成客觀
    上之適當性、相當性與必要性之價值要求。若違反比例原則
    、平等原則時，自有濫用裁量權之違法，最高法院88年台上
    第328號判決、95年度台上字第1779號判決可資參照，經查
    ，被告前於86年間因故意犯賭博罪，經臺灣板橋地方法院以
    87年度易字第3737號判決判處有期徒刑6月，併科罰金銀元2
    萬元確定，並於87年12 月30日徒刑易科罰金執行完畢，此
    有上開原審被告前案紀錄表1份附卷可稽，雖於五年內未再
    犯他罪，惟本件被告於99年12月22日、12月31日及1月3日、
    1 月11日復三次違反保護令罪，被告違反保護令罪達三次犯
    行，顯非一時失慮，原判決以其一時失慮，致犯本罪，信無
    再犯之虞云云，核與被告犯罪情狀不符；又查被告另因恐嚇
    案件，經台灣桃園地方法院檢察署以100年度偵字第10165號
    偵查起訴，有本院前案紀錄表可稽，被告於本案後另涉有其
    他犯行，所為緩刑宣告，顯有未當，本件檢察官上訴指摘原
    判決對被告三次違反保護令罪，量刑過輕，未符比例原則及
    罪刑相當原則，為有理由，原判決既有上開可議之處，爰由
    本院將原判決予以撤銷改判。爰審酌被告明知收受原審民事
    通常保護令後，依該保護令不得對告訴人實施身體或精神上
    不法之侵害行為，竟仍藉故對告訴人為上述侵害行為，顯然
    漠視法律，所為誠屬不該，惟犯後尚能坦承犯行，態度尚可
    ，併考量本件被告犯罪動機、手段及目的，三次違反保護罪
    等一切情狀，分別量處如主文第二項所示之刑，並均諭知易
    科罰金折算標準，暨定其應執行之刑，及諭知易科罰金之折
    算標準，以示懲儆。
五、另查，被告就如起訴書所載犯罪事實一、(一)所為，另涉犯刑
    法第277條第1項之傷害罪，惟依同法第287條前段規定，須
    告訴乃論，茲據告訴人於原審100年5月10日當庭撤回告訴，
    有原審100年5月10日準備程序筆錄1份附卷可稽，揆諸前揭
    法條之規定，本應就被告此部份所涉罪責為不受理判決，惟
    檢察官認此部分與如起訴書所載犯罪事實一、(一)所為違反保
    護令之事實，具有想像競合之裁判上一罪關係，爰不另為不
    受理之諭知，附此敘明。
據上論斷，應依刑事訴訟法第369條第1項前段、第364條、第299
條第1項前段，家庭暴力防治法第61條第1款，刑法第11條前段、
第305條、第55條、第41條第1項前段、第51條第5款，刑法施行
法第1條之1第1項、第2項前段。
本案經檢察官壽勤偉到庭執行職務。
中    華    民    國   100    年    9     月    29    日
                  刑事第六庭審判長法  官  邱同印
                                  法  官  黃惠敏
                                  法  官  吳淑惠
以上正本證明與原本無異。
不得上訴。
                                  書記官  陳雅加
中    華    民    國   100    年    10    月    5     日
本案論罪科刑法條：
家庭暴力防治法第61條
違反法院依第14條第1 項、第16條第3 項所為之下列裁定者，為
本法所稱違反保護令罪，處3 年以下有期徒刑、拘役或科或併科
新臺幣10萬元以下罰金：
一、禁止實施家庭暴力。
二、禁止騷擾、接觸、跟蹤、通話、通信或其他非必要之聯絡行
    為。
三、遷出住居所。
四、遠離住居所、工作場所、學校或其他特定場所。
五、完成加害人處遇計畫。
中華民國刑法第305條（恐嚇危害安全罪）
以加害生命、身體、自由、名譽、財產之事，恐嚇他人致生危害
於安全者，處2 年以下有期徒刑、拘役或3 百元以下罰金。